【裁判字號】    98,訴,263
【裁判日期】    980331
【裁判案由】    違反毒品危害防制條例
【裁判全文】
臺灣屏東地方法院刑事判決               98年度訴字第263號
公  訴  人  臺灣屏東地方法院檢察署檢察官
被      告  甲○○
上列被告因違反毒品危害防制條例案件，經檢察官提起公訴（98
年度毒偵字第246 號），嗣因被告於準備程序中就被訴事實為有
罪之陳述，經本院合議庭裁定由受命法官獨任適用簡式審判程序
審理，本院判決如下：
    主  文
甲○○施用第一級毒品，累犯，處有期徒刑拾月。
    事  實
一、甲○○前於民國88年間因施用毒品案件，經本院以88年度毒
    聲字第917 號裁定施以觀察、勒戒後，認為有繼續施用毒品
    傾向，再由本院以88年度毒聲字第1126號裁定施以強制戒治
    ，嗣經本院以88年度毒聲字第2146號裁定停止強制戒治，復
    以88年度毒聲字第2702號撤銷停止強制戒治後，於89年8 月
    30日執行強制戒治執行完畢釋放，並由臺灣屏東地方法院檢
    察署檢察官以89年度戒毒偵字第367 號為不起訴處分確定。
    嗣再於90年間因施用毒品，經臺灣屏東地方法院檢察署檢察
    官起訴並聲請戒治，戒治部分經本院以90年度毒聲字第495
    號裁定施以強制戒治，於90年12月27日因本院以90年度毒聲
    字第1778號停止強制戒治付保護管束出所，並於91年6 月2
    日執行完畢、起訴部分則經本院以90年度訴字第199 號判處
    有期徒刑10月確定；又於93年間因毒品案件，經本院以96年
    度訴字第480 號判處有期徒刑1 年確定，於95年6 月14日假
    釋付保護管束出監（假釋嗣後被撤銷），復於94年間又施用
    毒品案件，經本院以94年度訴字第263 號判決判處有期徒刑
    1 年確定，並由本院以96年度聲減字第42號減為應執行有期
    徒刑6 月確定，自96年1 月24日起入監並與上開殘刑一併執
    行，於96年7 月16日執行完畢。詎其仍不知悔改，竟基於施
    用第一級毒品海洛因之犯意，於97年11月27日上午10時許，
    於屏東縣屏東市歸來公墓旁某不詳地點，以將海洛因置入針
    筒內施打之方式，施用第一級毒品海洛因1 次，嗣於同日上
    午11時30分許，在屏東縣萬丹鄉○○村○○路21號前因涉另
    案為警帶回警局，得其同意後採尿檢驗呈嗎啡陽性反應，始
    悉上情。
二、案經屏東縣政府警察局屏東分局報告臺灣屏東地方法院檢察
    署檢察官偵查起訴。
    理  由
一、本件被告甲○○所犯係死刑、無期徒刑、最輕本刑為3 年以
    上有期徒刑以外之罪，其於準備程序中就被訴事實為有罪之
    陳述，經法官告知簡式審判程序之旨，並聽取當事人之意見
    後，本院認為適宜由受命法官獨任進行簡式審判程序。
二、上揭事實，業據被告甲○○於警詢時及本院審理時坦承不諱
    且被告為警在97年11月27日查獲時採集之尿液，經屏東縣政
    府警察局屏東分局員警以台灣尖端先進生技醫藥股份有限公
    司之檢驗快速篩檢試劑檢驗後，再送台灣檢驗科技股份有限
    公司檢驗之送驗結果，均呈嗎啡之陽性反應（即海洛因水解
    後之反應），此有台灣檢驗科技股份有限公司97年12月12日
    KH2008C0000000號濫用藥物尿液檢驗報告、屏東縣政府警察
    局屏東分局毒品案件涉嫌人尿液採證編號姓名對照表、初步
    檢驗報告單各1 紙、查獲照片2 幀在卷可證。上述鑑驗結果
    ，係檢驗機關本於專業知識及以精密儀器或科學檢驗方法所
    得之結論，自可憑信，綜上足認，本案事證明確，被告上開
    犯行應堪認定。
三、按毒品危害防制條例於92年7 月9 日修正公布，其中第20條
    、第23條將施用毒品之刑事處遇程序，區分為「初犯」、「
    5 年內再犯」、「5 年後再犯」，而依立法理由觀之，僅限
    於「初犯」、「5 年後再犯」，始應先經觀察、勒戒或強制
    戒治程序，倘被告於5 年內已再犯，經依法追訴處罰，縱其
    第三次（或第三次以上）再度施用毒品之時間，在初犯經觀
    察、勒戒或強制戒治執行完畢釋放5 年以後，已不合於「5
    年後再犯」之規定，且因已於「5 年內再犯」，顯見其再犯
    率甚高，原實施觀察、勒戒或強制戒治，已無法收其實效，
    即應依該條例第10條處罰（最高法院95年5 月9 日95年度第
    7 次刑事庭會議決議參照）。查被告甲○○前於88年間因施
    用毒品案件，經本院以88年度毒聲字第917 號裁定施以觀察
    、勒戒後，認為有繼續施用毒品傾向，再由本院以88年度毒
    聲字第1126號裁定施以強制戒治，嗣經本院以88年度毒聲字
    第2146號裁定停止強制戒治後復經本院以88年度毒聲字第27
    02號撤銷停止強制戒治，於89年8 月30日執行強制戒治執行
    完畢釋放，並由臺灣屏東地方法院檢察署檢察官以89年度戒
    毒偵字第367 號為不起訴處分確定。嗣再於90年間因施用毒
    品，經臺灣屏東地方法院檢察署檢察官起訴並聲請戒治，起
    訴部分經本院以90年度訴字第199 號判處有期徒刑10月確定
    ，此有臺灣高等法院被告全國前案紀錄表各1 份在卷可參。
    是被告於觀察、勒戒及強制戒治執行完畢釋放後，5 年內已
    再犯施用毒品案件，並經法院判處罪刑確定，則其再犯本件
    施用毒品案件，依前揭說明，即非屬該條例第20條第3 項所
    稱「5 年後再犯」之情形，仍應依法論罪科刑。
四、查海洛因屬毒品危害防制條例第2 條第2 項第1 款所稱之第
    一級毒品，不得持有、施用，被告竟持以施用，核其所為，
    係犯同條例第10條第1 項之施用第一級毒品罪。其施用前持
    有海洛因之低度行為，應為施用之高度行為所吸收，不另論
    罪。被告有事實欄所載之前案紀錄，此有前揭臺灣高等法院
    被告前案紀錄表可按，其受有期徒刑執行完畢後，5 年內故
    意再犯本件有期徒刑以上之本罪，為累犯，應依刑法第47條
    第1 項規定，加重其刑。雖被告供稱其於驗尿前曾告知員警
    本件施用毒品之事實，然查，被告係因另案為警帶回警局後
    ，經警方發現其有多項毒品前科，且手臂上有多處注射毒品
    之痕跡後，得其同意採尿初步檢驗，因其尿液呈嗎啡陽性反
    應，被告乃於警方製作筆錄詢問時自白上開事實始悉本件犯
    行，此有屏東分局員警偵查報告、被告之尿液初步檢驗報告
    表及警詢筆錄內容各1 份在卷可按（警察第2 、第3 至6 頁
    、第12頁），是於被告自白前，犯罪偵查機關已對本件犯行
    產生合理客觀懷疑，不符刑法第62條前段「未發覺」之要件
    ，自不得獲致減刑之寬典。爰審酌被告素行非佳，經觀察、
    勒戒及強制戒治後，仍未能戒除毒癮，顯見其無戒毒悔改之
    意，惟念其施用毒品乃自戕一己健康之行為，惟念其犯罪後
    坦認犯行，態度尚稱良好及其生活狀況、教育程度等一切情
    狀，量處如主文所示之刑。
據上論斷，應依刑事訴訟法273 條之1 第1 項、第299 條第1 項
前段，毒品危害防制條例第10條第1 項，刑法第11條前段、第47
條第1 項，判決如主文。
本案經檢察官簡志祥到庭執行職務。
中    華    民    國    98    年    3     月    31    日
                  刑事第二庭    法  官  劉怡孜
以上正本證明與原本無異。
如不服本判決應於收受判決後10日內向本院提出上訴書狀，並
應敘述具體理由；其未敘述上訴理由者，應於上訴期間屆滿後
20日內向本院補提理由書（均須按他造當事人之人數附繕本）
「切勿逕送上級法院」。
中    華    民    國    98    年    3     月    31    日
                                書記官  馮得弟
附錄本案論罪科刑法條全文：
毒品危害防制條例第10條
施用第一級毒品者，處6 月以上5 年以下有期徒刑。


司法院資訊處製作；財團法人民間司法改革基金會備份。
